臺灣高等法院臺中分院刑事裁定　　　　 94年度聲再字第200號
再審聲請人
即受判決人　甲○○
上列聲請人因誣告案件，對於本院94年度上易字第640號，中華
民國94年8月4日第二審確定判決（原審案號：臺灣臺中地方法院
93年度易字第2692號；起訴案號：臺灣臺中地方法院檢察署92年
度偵字第24295號），聲請再審，本院裁定如下：
    主　  文
再審之聲請駁回。
    理    由
一、聲請意旨略以：再審聲請人甲○○交付支票予曾國華時，
    曾國華是否已代聲請人付款予「陳董」，曾國華先後於警方
    、檢察官訊問時之所述不一；又曾國華於警詢時證稱發票人
    為旺旺來電腦玩具商鐘淑玲，面額為新台幣（下同）15萬元
    之支票是向葛秀鑾作還債抵用的，惟其嗣後卻於偵訊時改稱
    支票是向葛秀鑾請求調現云云，參以葛秀鑾於偵訊時證稱曾
    國華係說要現金軋票等語，可知曾國華前後證詞亦不一，自
    難採信。聲請人並不認識綽號「陳董」及「欽兄」者，自
    不會與綽號「欽兄」者一起出資賭博，亦不可能打電話與綽
    號「陳董」者爭吵賭債之事；且曾國華除不知綽號「陳董」
    及「欽兄」之真實姓名外，復不知渠等之連絡電話，是以伊
    如何與渠等連絡賭博及還債事宜亦屬可疑。曾國華本身係
    本案涉及竊盜或侵占遺失物之嫌疑人，所為之證詞難期毫無
    偏頗，自不得於未踐行交互詰問之情形下，執為證據方法，
    遽為聲請人不利之認定，惟本案一、二審法官均未傳訊伊到
    庭，亦未於判決理由中敘明不予傳訊之理由。原確定判決有
    就足生影響於判決之重要證據漏未審酌之情事，爰依刑事訴
    訟法第421條規定聲請裁定准予再審云云。
二、按不得上訴於第三審法院之案件，其經第二審確定之有罪判
    決，如就足生影響於判決之重要證據漏未審酌者，固得為受
    判決人之利益聲請再審，刑事訴訟法第421條定有明文，惟
    所謂「足生影響於判決之重要證據漏未審酌」，係指該證據
    業經法院予以調查或經聲請調查而未予調查，致於該確定判
    決中漏未加以調查，而該證據如經審酌，顯足生影響該判決
    之結果，而為被告有利之判決而言。如當事人所提出之證據
    ，不足以影響判決結果，或第二審法院依調查結果，本於論
    理法則、經驗法則，取捨證據後認定事實者，即難據以開始
    再審之程序。又所謂重要證據，必須該證據已足認定受判決
    人應受無罪、或免訴、或輕於原審所認定之罪名方可，如不
    足以推翻原審所認定罪刑之證據，即非足生影響於原判決之
    重要證據。再者，所謂「漏未審酌」乃指第二審判決前已發
    現而提出或已聲請調查之證據，法院未予調查、審酌而言，
    茍被捨棄之證據，已於理由內敘明其捨棄之理由者，即非漏
    未審酌。
三、經查：
  1.再審意旨雖舉曾國華、葛秀鑾分別於警詢、偵訊時所為前
    後不一或互不相符之證詞，而認曾國華有否代聲請人付款予
    「陳董」及面額為15萬元之支票曾國華究竟是持以向葛秀鑾
    作為還債抵用或是請求調現之事實有所不明，主張原確定判
    決有就足生影響於判決之重要證據漏未審酌之違法。惟本件
    原確定判決引用第一審判決書係以聲請人明知系爭2張支票
    並非遺失，但為避免該等支票遭承兌提領，竟分別向付款人
    申請掛失止付，嗣經票據交換所轉送新竹市警察局、新竹市
    警察局第一分局，因認聲請人未指定犯人，而向該管公務員
    誣告他人涉犯侵占遺失物罪。是以本案之爭點實為系爭2張
    支票是否確實遺失？聲請人有無將支票背書後交付予曾國華
    ？以及聲請人是否明知支票並非遺失，卻仍向付款人申請掛
    失止付？茲查原確定判決引用第一審判決書就上開爭點業於
    判決理由欄二(一)(二)(三)詳予載明認定聲請人明知系爭支票並未
    遺失，卻於背書後交付予曾國華，再向付款人申請掛失止付
    等事實所憑之理由及證據。聲請意旨雖以前詞爭執，惟曾國
    華是否代聲請人付款予「陳董」或系爭支票曾國華究否持向
    葛秀鑾作為還債抵用或是請求調現，因皆無關乎前開準誣告
    事實之認定，自難認係足以影響判決之重要證據；況原確定
    判決引用第一審判決書，就系爭支票曾國華究係持以向葛秀
    鑾作為還債抵用或是請求調現一事，業於判決理由欄二(四)內
    詳為記載「辯護人另為被告辯護稱證人葛秀鑾於偵查中檢察
    官訊問時僅證述：證人曾國華僅向伊說需要現金軋票等語，
    與證人曾國華所述要調現償付賭債不符云云，惟賭博係違反
    刑法，為我國所禁止，衡情一般人當無將自己不法之行為隨
    意告知他人之理，故證人曾國華於調現之際未向證人葛秀鑾
    說明調現原因亦非有何與常情不符」等語，亦無漏未斟酌情
    事，聲請人此部分再審理由殊無可採。
  2.按事實審法院，依據卷內事證，就調查之結果，分別定其取
    捨，而為事實之判斷，本屬其職權之行使，又證據之證明力
    ，亦即證據之價值判斷，亦應由事實審法院，本其自由心證
    ，依據證據法則，而為合理之判斷證據之證明力，此皆屬法
    院依職權之合法行使。聲請人所提再審理由空言否認有一
    同賭博、積欠賭債云云，並未提出任何證據供本院調查審酌
    ，且原確定判決引用第一審判決書亦於理由欄二(二)及(四)前段
    詳細說明聲請人積欠90萬元賭債，而委由曾國華代為清償之
    事實所憑認定之理由及證據，聲請人上開所述均係對事實之
    重覆爭辯，並無所謂原判決就重要證據漏未審酌之情事，與
    聲請再審之要件自有未合。
  3.再審意旨以原審未傳訊曾國華進行交互詰問而引用其證詞
    有重要證據漏未審酌之情事云云，惟原確定判決有無違法採
    證？有無以無證據能力之證詞資為判決之基礎？係屬原確定
    判決有無違背法令之問題，並非再審之範疇，聲請人聲請意
    旨本非得為再審之法定事由。且按被告以外之人於偵查中向
    檢察官所為之陳述，除顯有不可信之情況者外，得為證據，
    刑事訴訟法第159條之1第2項定有明文，曾國華之陳述係於
    偵查中向檢察官為之，且原確定判決復已就曾國華之證詞如
    何可以採信，於判決書中詳敘其理由，要難認定有違背法令
    之情事，聲請人自忖曾國華之證詞恐有偏頗認不足採信，無
    非係就證據證明力再行爭執，依此請求再審亦屬無據。
  4.綜上所述，聲請人聲請再審之理由或與原確定判決認定之事
    實無涉，或已經原確定判決審酌，或係對原確定判決認定之
    事實重覆爭執，自不足影響或變更判決結果，皆不得據為再
    審理由，本件聲請再審為無理由，應予駁回。
四、據上論斷，應依刑事訴訟法第434條第1項，裁定如主文。
中　　華　　民　　國　　94　　年　　9 　　月　　12　　日
                刑事第九庭  審判長法　官　陳　筱　珮
                                  法　官　趙　春　碧
                                  法　官　張　國　忠
上列正本證明與原本無異。
不得抗告。
                                  書記官　林　玉　惠
中　　華　　民　　國　　94　　年　　9 　　月　　14　　日
                                                      Ｉ
